臺灣臺北地方法院刑事判決　　　　　　　九十年度易字第八號
　　公　訴　人　臺灣臺北地方法院檢察署檢察官
　　被　　　告　丙○○
右列被告因詐欺案件，經檢察官提起公訴（八十九年度偵緝字第四０二號），本院判
決如左：
    主      文
丙○○行使偽造私文書，足以生損害於他人，處有期徒刑陸月，如易科罰金以佰元
折算壹日。
如附件所示偽造之「王慧婷」名義之署押壹枚沒收。
    事      實
一、丙○○明知台北市○○○路○段五００號四樓之二房屋非其所有，其對該屋並無
    任何權源，竟萌不法之利益，於民國八十八年九月下旬，以不詳方法取得之鑰匙
    ，向管理員表示要入內打掃，以該鑰匙開門入內，而竊佔該屋後，即在中國時報
    八十八年九月二十七日刊登上開房屋之出租廣告，以「電話000000000
    0號林連絡」，招徠承租戶。同年月二十八日戊○○見廣告有意承租，乃以該電
    話與丙○○連繫，丙○○自稱林小姐，雙方約定於同年月三十日十三時許，在上
    開房屋洽談租約。見面後，丙○○意圖為自己不法之所有，向戊○○自稱王慧婷
    ，為房東，致戊○○因而陷於錯誤，誤以為丙○○為房東，遂與之約定自八十八
    年十月五日起至八十九年十月五日止，月租新台幣（下同）一萬八千元之租約，
    丙○○並意圖為自己不法之所有，向戊○○詐收定金，戊○○不知有詐，當場交
    付一萬元定金，丙○○收受後，為再次取信戊○○，乃偽造王慧婷之署押簽立如
    附件所示「茲收到駱先生定金壹萬元正，言明分租一間辦公室，月租壹萬捌仟元
    正，分金為四分之一，無其他任何雜費、管理等，租期由十月五日起到八十九
    年十月五日起（止），出租人：王慧婷，九月三十日」內容不實之收據交付戊○○收執，足以生損害於王慧婷、屋主乙○○及戊○○。適屋主乙○○至上址查看
    房屋，見丙○○正出租房屋予戊○○而得知上情，丙○○則乘機逃逸。
二、案經戊○○、乙○○訴由台北市政府警察局信義分局移送臺灣臺北地方法院檢察
    署檢察官偵查起訴。
    理      由
一、訊之被告丙○○固坦承出租系爭房屋予戊○○以王慧婷名義收受定金一萬元並出
    具收據等情不諱，惟矢口否認有何詐欺、竊佔、行使偽造私文書等犯行，辯稱：
    伊是受老闆丁○○之指示出租房屋，鑰匙是丁○○交給伊，所得款項亦是交給丁○○，無任何犯罪故意，如伊有意詐欺，為何只出租一間小房間，整層出租獲利
    更高，收據上以「王慧婷」名義出具，是丁○○在電話中指示伊照桌上名片寫，
    那名片不是乙○○，而是王碧華，出租時乙○○之同居人甲○○及丁○○也在場
    ，至於房子其他的租約，是因為當時有二個租屋的房客，我們考量駱先生比較適
    合，因為駱先生和伊胞弟是同行，伊當時還把伊胞弟之電話告訴駱先生，他們也
    通過電話，如伊有意詐欺，不可能把伊胞弟介紹給駱先生認識，伊從未自稱是林
    小姐，當時伊和管理員一起上樓開門，而且伊也和乙○○在現場一起打掃，當時
    乙○○也沒有意見，伊還付給清潔工一筆錢，只是現在找不到收據，因為丁○○
    有付七萬元給乙○○，甲○○才拿鑰匙給伊云云。
二、惟查證人戊○○到庭結證稱：租屋廣告中連絡人姓「林」，伊打電話過去，在電
    話中有一自稱林小姐與伊約面談，見面時被告自稱房東，名叫王慧婷，並以王慧
    婷名義出據向伊收取定金一萬元。（本院提示丁○○之口卡）這個人伊見過，就
    在伊要搬進去時，看到屋內有三、五個男人在場，當時被告不在，其中之一就是
    丁○○，其中記得有姓王的男子，他們看到伊要搬進去，很訝異地表示他們沒有
    租，並問是誰租給伊，要伊出示收據，他們表示要問問看，伊繼續搬東西，他們
    就沒阻止，交付定金時被告沒有交付鑰匙，伊要搬之前有先向被告確認，被告說
    「可以搬，門已經開了。」伊搬去時門確實已經開了，那時遇到丁○○他們，後
    來伊再去放東西時，被告正好與一家電腦公司的人談租約，後來真的屋主出現時
    ，被告就神色慌張跑掉了（面對被告陳述）被告跑掉之後，電腦公司的人就趕快
    走掉了，嗣伊與被告之弟連絡要找被告，他弟弟說被告的事與他們家無關，被告
    弟弟之電話，是伊事後去查出來的，被告當時只告訴伊她弟弟姓周，沒講全名，
    伊查得出她弟弟的公司，是因為大家是同行，彼此有互相認識的人脈等語，證人
    與被告無怨無仇，所證又係其親身經歷之事實，顯無誣攀或誤認之虞，其證言洵
    堪採信。足證被告確以林姓人士刊登廣告，先則假稱為林小姐，繼而冒充房東，
    以此詐術出租系爭房屋，其目的在詐取押租金或定金，其並行使偽造收據以取信
    承租人戊○○，且騙取一萬元得手。其辦稱甲○○、丁○○可證明其無犯罪之故
    意云云，惟除如戊○○前之證言所證，丁○○不知系爭房屋有出租予戊○○之事
    實外，且雖甲○○、丁○○現所在不明，無從傳訊，然依被告先則辯稱出租予戊○○時，甲○○、丁○○均在場云云，嗣供稱其係依廖之電話指示以王慧婷之
    名出具收據云云，顯見丁○○當時不在場，又稱桌上名片上寫的是「王碧華」，
    與本件被告所是認附卷，其所交付戊○○收執之收據影本所載，係以「王慧婷」
    之名出具，均相矛盾，顯見被告語無倫次，無法自圓其說，被告於真正屋主出現
    時，即趁機逃逸，足見被告所辯伊係受人利用，不知情云云無非卸責之詞不足採
    信，本件事證明確，被告犯行已堪認定。
三、核被告所為，係犯刑法第三百二十條第二項竊佔罪、第三百三十九條第一項之詐
    欺取財罪，及第二百十六條、第二百十條之行使偽造私文書罪，其偽造「王慧婷
    」之署押為偽造私文書之部分行為，偽造私文書罪之低度行為，為行使之高度行
    為所吸收，均不另論罪，被告所犯上罪三罪間、有方法結果之裁判上一罪之牽連
    犯關係，應依法定刑較重之刑法第二百十六條、第二百十條之行使偽造私文書罪
    論處。至公訴人所指被告先以化名「慕雨軒」名義向台北市信義地政事務所申請
    該房屋之建物謄本一節，為被告所否認，且卷內查無確切事證足認被告有上開事
    實，因此部分事實依公訴人所述，與前揭犯罪事實有裁判上一罪之牽連關係，爰
    不另為無罪之諭知。另真房東乙○○出現時，現場雖另有他人要向被告租屋，惟
    事發後被告及有意租屋者均離去，而無足夠事證證明此部分事實，又卷內雖另扣
    得以乙○○為出租人，承租人空白之房屋租賃契約書，並無其他證據證明被告有
    以之行使或為何犯罪行為，與其在家裏私下亂寫無異，且公訴未起訴在內，本院
    均不予審究，均併此敘明。
四、爰審酌被告犯罪之動機、目的、所受之刺激、手段、品行、智識程度、所生危害
    及犯罪後之態度等一切情狀，量處如主文所示之刑，又被告行為後，刑法第四十
    一條於民國九十年一月十日總統令修正公布於同年月十二日生效，新修正之條文
    有利於被告，本院合依刑法第二條第一項前段據以諭知被告所處之刑易科罰金之
    折算標準。
五、如附件上偽造之「王慧婷」名義之署押一枚，依法宣告沒收。
據上論斷，應依刑事訴訟法第二百九十九條第一項前段、刑法第二百十六條、第二百
十條、第五十五條、第三百二十條第二項、第三百三十九條第一項、第二百十九條、
第四十一條第一項前段、罰金罰鍰提高標準條例第一條前段第二條前段判決如主文。
本案經檢察官侯少卿到庭執行職務
中      華      民      國       九十一     年     一     月     三     日
                                      臺灣臺北地方法院刑事第五庭
                  法  官  劉  亭  柏
右正本證明與原本無異。
如不服本判決，應於判決送達後十日內，向本院提出上訴狀。
                                          書記官  羅  欣  宜
中      華      民      國       九十一     年     一     月    十五    日
附錄本案論罪科刑法條全文
刑法第二百十條
偽造、變造私文書，足以生損害於公眾或他人者，處五年以下有期徒刑。
刑法第二百十六條
行使第二百十條至第二百十五條之文書者，依偽造、變造文書或登載不實事項或使登
載不實事項之規定處斷。
刑法第三百二十條
一意圖為自己或第三人不法之所有，而竊取他人之動產者，為竊盜罪，處五年以下有
  期徒刑、拘役或五百元以下罰金。
二意圖為自己或第三人不法之利益，而竊佔他人之不動產者，依前項之規定處斷。
三前二項之未遂犯罰之。
刑法第三百三十九條
一意圖為自己或第三人不法之所有，以詐術使人將本人或第三人之物交付者，處五年
  以下有期徒刑、拘役或科或併科一千元以下罰金。
二以前項方法得財產上不法之利益或使第三人得之者亦同。
三前二項之未遂犯罰之。
